【裁判字號】    96,上易,207
【裁判日期】    970820
【裁判案由】    拆屋還地
【裁判全文】
臺灣高等法院高雄分院民事裁定         96年度上易字第207號
上  訴  人  乙○○
訴訟代理人  史雙全律師
上訴人請求拆屋還地事件，上訴人追加甲○○為被告，本院裁定
如下：
    主  文
上訴人追加之訴駁回。
追加之訴訟費用由上訴人負擔。
    理  由
一、按於第二審程序為訴之追加，除合於民事訴訟法第255 條第
    2 款至第6 款情形外，非經他造同意，不得為之。又被告於
    訴之追加無異議，而為本案之言詞辯論者，視為同意追加，
    民事訴訟法第446條第1項、第255條第2項定有明文。
二、上訴人於本院追加甲○○為被告，此項追加當事人，被告甲
    ○○於本院言詞辯論時並未到場，97年6 月30日準備程序期
    日甲○○雖到場，對上訴人追加其為被告，是否同意雖未表
    示意見（本院卷第211 頁），惟準備程序係為準備言詞辯論
    之先行程序，亦即法院於必要時使受命法官闡明訴訟關係或
    調查證據而行之準備程序，並非言詞辯論之程序。上訴人為
    訴之追加，甲○○於準備程序時雖未異議，但並未表示其同
    意上訴人在本院追加其為被告，而其於言詞辯論期日並未到
    庭，則依前規定不能視為同意追加。又所謂請求之基礎事實
    同一係指變更或追加之訴與原訴之主要爭點有其共同性，各
    請求利益之主張在社會生活上可認為同一或關連，而就原請
    求之訴訟及證據資料，於審理繼續進行在相當程度範圍內具
    有同一性或一體性，得期待於後請求之審理予以利用，俾先
    後兩請求在同一程序得加以解決，避免重複審理，進而為統
    一解決紛爭者屬之（最高法院90年台抗字第2 號裁定意旨參
    照），「基礎事實」同一並不包括當事人不一之情形在內，
    此觀諸民事訴訟法255 條第1 項第5 款另列「追加其原非當
    事人之人為當事人者」自明，若係追加當事人應依該是否合
    乎第5 款要件決之。況如將基礎事實同一解釋包括當事人，
    將使當事人喪失審級利益。上訴人主張甲○○將系爭土地如
    原審附圖所示編號1 、面積54平方公尺地上建物即平房借予
    丙○○，甲○○使用系爭土地之權源來自劉光仔，故基於同
    一事實，追加甲○○為被告云云。惟甲○○係間接占有人，
    而丙○○係直接占有人，而所謂基礎事實同一，不包括當事
    人之追加，職是上訴人追加甲○○，未得甲○○同意，又非
    該訴訟標的對該數人必須合一確定，是上訴人於第二審追加
    甲○○為被告，不符合上開要件，不應准許。
爰依民事訴訟法第463 條、第249 條第1 項第6 款、第95條、第
78條，裁定如主文。
中    華    民    國    97    年    8     月    20    日
                            民事第六庭
                                  審判長法官  許明進
                                  法      官  徐文祥
                                  法      官  張明振
以上正本證明與原本無異
本件裁定不得抗告。
中    華    民    國    97    年    8     月    22    日
                                  書  記  官  黃琳群


司法院資訊處製作；財團法人民間司法改革基金會備份。
